臺灣高等法院刑事裁定　　　　　　　　 96年度聲再字第188號
再審聲請人
即受判決人　　甲○○
　　　　　　　　　　現於臺灣臺北看守所
選任辯護人　王寶蒞律師
上列聲請人因殺人等案件，對於本院91年度少連上重更(一)字第1
號，中華民國92年3月28日確定判決（起訴案號：臺灣桃園地方
法院檢察署90年度偵字第6475號、90年度偵緝字第301號），聲
請再審，本院裁定如下：
    主  文
再審之聲請駁回。
    理  由
一、再審之聲請意旨略以：再審聲請人即被告雖有潑灑汽油，但
    僅係基於恐嚇黃秋閔之意，並無點火及縱火情事。雖證人即
    被害人黃楊秀琴證稱: 「我看到被告蹲著，不知道用什麼東
    西點火」，然被告當時確實未攜帶打火機，且黃楊秀琴為被
    害人黃秋閔之母，自會為不利於被告之證言。又桃園縣消防
    局九十年五月九日函認為: 「常溫中接觸火焰、火花或高溫
    物體，均可能燃燒..... 汽油若暴露於熱源，容器會破裂或
    爆炸」；該局火災調查報告書中認為: 「起火處發現乙只塑
    膠袋外，未發現有任何引火物」；證人即桃園縣消防局火災
    發生後現場人員葉恒豐九十一年八月十二日於本院證稱: 「
    火災現場櫃檯後有一台影印機，影印機插頭是否還插著，我
    沒印象，... 印象中櫃檯旁邊有插座」等語，故現場即可能
    係電線走火或其他不明物體或氣體導致失火。況事故現場為
    補習班，使用影印機之機會頻繁，而影印機本身在影印前後
    熱度甚高，會散發碳粉等不明氣體，如再因插座引發之火花
    ，遇汽油走火之可能性極高。是被告依刑事訴訟法第四百二
    十條第一項第六款之規定，提出上開桃園縣消防局九十年五
    月九日函、桃園縣消防局火災原因調查報告書、證人葉恆豐
    之證言三項新證據為再審之理由，證明本件確非被告縱火，
    提出再審之聲請云云。
二、按刑事訴訟法第四百二十條第一項第六款所謂：「發見確實
    之新證據」係指就該新證據之本身作形式上觀察，毌須經調
    查程序，顯然可認為足以動搖原確定之判決；且該證據於當
    時即已存在，祇為法院及當事人所不知，迨判決後始行發現
    之情形而言（參閱最高法院四十年台抗字第二號判例意旨）
    。又所謂「新證據」除須可認為確實具有足以動搖原確定判
    決，而對受判決人為更有利判決之「確實性」外，尚須具備
    該證據係在事實審法院於判決前已存在，因未經發見，不及
    調查斟酌，或審判時未經注意，至其後始行發見之「新規性
    」特質，二者均屬不可或缺，倘若未兼備上開學理上所謂「
    確實性」與「新規性」之二種為聲請再審新證據之特性，即
    不能據為聲請再審之原因。
三、經查，聲請人聲請意旨所爭執關於火災發生之原因，原判決
    於第十一頁至第十五頁理由欄二（四）已敘明：「經桃園縣
    消防局鑑識人員多次勘驗現場，認為：依火災發生後現場一
    樓櫃處燒損較為嚴重，其他處所僅受煙燻變色，顯示火在
    一樓櫃燒的時間較久、較劇烈。又依櫃內部物品、牆壁
    、地板、書架為嚴重燒損變色，其上方天花板嚴重燒損，僅
    餘木條支架殘留，清理櫃北端出入口發現門板、地板均有
    燒損情形，並於出入口內側發現乙只塑膠袋殘留，顯示火在
    櫃內側燒的時間較久、較劇烈，因而研判起火處在一樓櫃
    處。且經勘查起火處，未發現有自燃性化學物品存在，未
    發現有電器、電源線殘留，應排除化學物品自燃及電氣因素
    引火之可能性。又勘查暨清理起火處，除發現有嚴重燒燬之
    櫃、地板、書架及於櫃出入口內側地板發現乙只塑膠袋
    外，未發現有任何引火物，該只塑膠袋經以GCMS（氣相層質
    譜儀）鑑析後，發現含有汽油類促燃劑。因之綜合研判起火
    原因以使用汽油類促燃劑遇火源引火之可能性較大。此有桃
    園縣消防局火災原因調查報告書一份及所附現場平面圖及照
    片在卷可稽。依前開該調查報告研判起火源係在一樓櫃，
    且在櫃北端出入口發現門板、地板均有燒損情形，並於出
    入口內側發現乙只塑膠袋殘留，此與證人鄭至家、蕭如婷證
    稱被告將紙箱內之物丟入櫃內之情節相符。又現場起火處
    ，未發現有自燃性化學物品存在，亦未發現有電器、電源線
    殘留，應排除化學物品自燃及電氣因素引火之可能性，有該
    調查報告可稽。..... 又證人即桃園縣消防局科長葉恆豐證
    稱：『現場一樓櫃可能引火之處有二，一為電源線，一為
    影印機，電源線因有橡膠披附，且係在裝潢板後面，因此不
    會引燃，而影印機依燃燒碳化程度，方向是朝櫃園長所在
    位置，碳化程度愈高，依火之方向，火是由櫃延燒至影印
    機，影印機係被波及而非引火處，縱汽油潑灑在影印機上，
    熱源燈管亦無法燃燒，... 因之潑灑汽油後，由櫃其他火
    源引燃汽油，已排除其可能性，又依現場照片所示，靠近櫃
    處地板上有一特別焦黑處，表示有可燃物在該處燒或油類
    就在上面燒，因為不是整片，所以也不會是天花板掉下來在
    地上燒，因天花板是防火材質。』..... 其於本院前審亦證
    稱：『（是否可能被害人因逃跑時踢開插頭，引起火花而引
    燃？）依我的專業不可能，影印機在櫃裡面的位置，如果
    被害人要逃跑要往櫃前面，因為櫃前面才是走道。』、
    『（你的印象中書櫃旁邊有無插座？）有插座，但是大約與
    櫃高度差不多。』等語，亦已排除被害人黃秋閔因逃跑時
    踢開插頭，引起火花之可能性。此外，並有現場照片八幀可
    稽，則依火災調查報告書及葉恆豐證詞，已排除九二無鉛汽
    油自燃及被告丟擲、潑灑九二無鉛汽油後，為現場其他物品
    引燃之可能性，益徵證人鄭至家、蕭如婷、黃楊秀琴證稱被
    告曾蹲下點火之證詞，乃信而有徵，被告否認點火，不足採
    信。」等語。故聲請人上開聲請理由及所主張之證物，均為
    法院、當事人所已知之事實，且業經原確定判決調查斟酌、
    採證認事，並詳為論斷說明，自難謂係前開條款所謂發現之
    新證據。
四、綜上所述，本件聲請人據以聲請再審之理由，為事實審法院
    判決前已經存在，並經原審法院調查斟酌，並非判決後始經
    發見者，顯非刑事訴訟法第四百二十條第一項所列之再審之
    原因。何況本件原法院綜核原審全案卷證，已足認被告應受
    有罪判決，聲請人聲請調查之證據並不足以動搖原有罪確定
    判決，尚難據為聲請再審之理由，揆諸上開說明，本件聲請
    再審為無理由，應予駁回。
五、據上論斷，應依刑事訴訟法第四百三十四條第一項，裁定如
    主文。
中　　華　　民　　國　　96　　年　　6 　　月　　11　　日
                  刑事第九庭審判長法  官  劉景星
                                  法  官  官有明
                                  法  官  陳世宗
以上正本證明與原本無異。
如不服本裁定，應於收受送達後五日內向本院提出抗告狀。
                                  書記官  丁淑蘭
中　　華　　民　　國　　96　　年　　6 　　月　　11　　日
